【裁判字號】    90,易,29
【裁判日期】    900417
【裁判案由】    詐欺
【裁判全文】
臺灣嘉義地方法院刑事判決                              九十年度易字第二九號
    公  訴  人  臺灣嘉義地方法院檢察署檢察官
    被      告  甲○○
右列被告因詐欺案件，經檢察官提起公訴（八十九年度偵緝字第二０七號），本院判
決如左：
    主  文
甲○○連續意圖為自己不法之所有，以詐術使人將本人之物交付，處有期徒刑肆月，
如易科罰金，以參佰元折算壹日。緩刑貳年。
    事  實
一、甲○○明知無支付能力，如附表編號１、２所示票據之發票人吳秀雲亦已陷於無
    資力之狀態，編號３之票據乃係向透過劉秀芩之夫江海瑞借得之劉秀芩支票，竟
    基於意圖為自己不法所有之概括犯意，於如附表所示之日期，欲以如附表所示之
    支票為擔保向乙○○借款如附表所示之金額，隱匿前開事實並向乙○○詐稱：前
    開票據皆係其承包工程所領得之工程款，乙○○信以為真，認其債權可獲得確實
    之擔保而陷於錯誤，先後貸予如附表所示之金額，惟前開支票到期後陸續遭退票
    ，甲○○亦逃匿無蹤，乙○○始知受騙。
二、案經乙○○訴請臺灣嘉義地方法院檢察署檢察官偵查起訴。
    理  由
一、訊據被告甲○○固坦承向乙○○借得如附表所示之金額，並透過江海瑞向劉秀芩
    借得支票等情，惟矢口否認有何詐欺之犯行，辯稱：我幫吳秀雲的先生鄭清水蓋
    工廠，是他給我的工程款云云。經查：
    （一）關於被告甲○○持如附表所示之票據向告訴人乙○○借得如附表所示之金
          額之事實，除據被告自白外，告訴人乙○○於偵查中指述稱：「八十八年
          三月第一次借三十萬，票是四月三十日到期，第二次借二十五萬，日期已
          忘了，票是五月十日，第三次借十五萬，借款時第一張票還尚為到期：：
          借錢時約定利息二分，在借錢時先把支票到期日前的利息扣掉：：」且有
          支票及退票單共三分、本票一紙在卷可證，足佐被告前開自白與事實相符
          。
    （二）被告於偵查中自承其向告訴人乙○○借款時當時以經被列為拒絕往來戶，
          告訴人乙○○亦稱不知被告之經濟狀況，又證人吳秀雲於本院調查時證稱
          ：「之前我老公有開成衣工廠，被告有幫我門做水土方面的工作，支票是
          開我的名字，我們成衣工廠八十三年收掉，後來開國術館，成衣工廠是八
          十或八十一年的事，因為遭小偷所以將成衣工廠收掉，當時經濟陷於困難
          ：：」被告亦稱：「我幫吳秀雲的成衣工廠蓋工廠他開給我的工程款：：
          都有開票給我，可是有一部分沒有兌現，是一邊做票一邊開給我，蓋了好
          幾個月，沒有到一年，因為鄭清水他們經濟陷於困難，所以就將支票留著
          ，讓他們慢慢還：：」相符，既被告於八十、八十一年間便為吳秀雲蓋成
          衣工廠，因有部分之工程款並未兌現，是於八十八年間吳秀雲之夫鄭清水
          又使吳秀雲簽發票據予甲○○，然吳秀雲自八十三年間經濟陷於困難並無
          支付如附表編號１、２金額之能力，此一事實為甲○○所明知，其竟隱匿
          前開事實，持前開票據與告訴人乙○○借款，難謂無詐欺之意圖。
    （三）證人江海瑞於本院調查時稱：「這張票當初是被告跟我借的，是借二張，
          每張十五萬，共三十萬，支票的發票日是一樣的，因為被告告訴我他有其
          他工作，我應該還要給他三萬左右，所以到時後他要把這三萬扣掉，再把
          餘額給我是可以接受的：：連前面要給被告加上追加的大約是六、七萬左
          右：：」證人劉秀芩稱：「這張票是甲○○向我借用的，並不是我欠他的
          ：：」被告亦稱：「我當初是要跟他借票，可是之後事業失敗，房子被：
          ：」相符，既此張支票之來源係被告係向江海瑞商借而來，是此張票據之
          金額尚需由被告償還，被告於偵查中亦自白稱：「（問：當初交支票給黃
          啟賢時你有向他說是工程款領來的？）是，我有這樣講：：」本院參酌向
          他人借得票據與領得工程款之票據擔保能力並不相同，是足影響告訴人借
          錢予否之判斷，而認被告有向告訴人乙○○施用詐術而借得前開款項。
    （四）綜上所述，被告所辯顯係卸責之詞，不足採信，本案事證明確，被告犯行
          堪以認定。
二、核被告甲○○所為，係犯刑法第三百三十九條第一項之詐欺取財罪。被告前後多
    次犯行，時間緊接、所犯為構成要件相同之罪，顯係基於概括犯意為之，應依刑
    法第五十六條論以一罪，並加重其刑。爰審酌被告之品行、素行、犯罪手段、詐
    得金額為六十餘萬、犯罪動機乃因為償付工人之工資、及犯後已與告訴人和解併
    盡力償付所積欠之款項等情，量處如主文所示之刑，並諭知易科罰金之折算標準
    ，以資懲儆。復查，被告並無前科，此有臺灣嘉義地方法院檢察署刑案查註紀錄
    表及臺灣高等法院被告全國前案紀錄表各一紙在卷可佐，犯後坦承大部分之犯行
    ，並與被害人達成和解及盡力償還債務，足見其深具悔意，經此偵審程序，當知
    警惕而無再犯之虞，本院認所宣告之刑以不執行為適當，併諭知緩刑貳年，以啟
    自新。
據上論斷，應依刑事訴訟法第二百九十九條第一項前段、刑法第三百三十九條第一項
、第四十一條、第五十六條、第七十四條第一款，罰金罰鍰提高標準條例第一條前段
、第二條，判決如主文。
本案經檢察官張長樹到庭執行職務
中      華     民     國      九十    年      四      月      十七      日
                                 臺灣嘉義地方法院刑事第三庭
                                     法  官  康  存  真
右正本證明與原本無異。
如不服本判決，應於判決送達後十日內，向本院提出上訴狀。
中      華     民     國      九十    年      四      月      二十五    日
                                     書記官  胡  祥  生
附表：
┌───┬───────────────────┬──────────┐
│編號  │票據                                  │借得金額            │
│      │（票號；發票人；發票日期；金額）      │      │
├───┼───────────────────┼──────────┤
│１    │NB0000000；吳秀雲；88.4.30；三十萬元  │三十萬元扣除利息    │
├───┼───────────────────┼──────────┤
│２    │NB0000000；吳秀雲；88.5.10；二十五萬元│二十五萬元扣除利息  │
├───┼───────────────────┼──────────┤
│３    │FA0000000；劉秀芩；88.6.30；十五萬元  │十五萬元扣除利息    │
└───┴───────────────────┴──────────┘


司法院資訊處製作；財團法人民間司法改革基金會備份。
